臺灣高等法院臺中分院民事裁定　　　　　100年度抗字第172號
抗 告 人　邱素珠
相 對 人　林淑閔
上列抗告人與相對人間清償債務強制執行事件，對於中華民國
100年3月15日台灣台中地方法院100年度執事聲字第27號所為裁
定提起抗告，本院裁定如下
      主  文
抗告駁回。
抗告程序費用由抗告人負擔。
      理  由
一、本件抗告意旨略以：
  (一)原審法院99年度司酉字第63373號強制執行事件執行法院不
    法之事實：
  (1)原審法院前揭強制執行事件於民國（下同）99年12月21日所
    製作分配表，於99年12月24日分別由抗告人及相對人收受送
    達，該文書諭知「請於收到通知後翌日至本院執行處酉股具
    領分配款」。嗣執行法院於100年1月6日送達100年1月4日更
    正分配表，稱債權人即相對人於99年12月27日聲明異議謂分
    配表上利息有誤，應予更正等情。
  (2)查對分配表分配金額有不同意者，應於分配期日一日前向執
    行法院提出聲明異議，強制執行法第39條定有明文。本件相
    對人於99年12月24日收受原分配表之送達，則如對利息金額
    有不同意應於「收到通知翌日至本院執行處」即具領分配款
    之日為分配期日即99年12月25日其前一日即99年12月24日當
    天或依誠信原則於99年12月25日即應聲明異議，然相對人於
    99年12月27日始提出，自屬無效。
  (3)再對分配表異議之處理，如係債權人於合法期間提出異議，
    亦須經債務人同意始得更正，同法第40條定有明文。本件債
    權人之聲明異議既未於法定期間提出，又未經債務人同意，
    執行法院竟予更正，且將案件終結另交付債權憑證，由債權
    人同時以另案強制執行，由執行法院即時進行執行程序，顯
    見不法。
  (4)又僅以利息金額言之，99年12月21日分配表利息金額為新台
    幣（下同）288,015元，100年1月4日更正分配表則為308,80
    2元，二者相差為20,787元，然更正後竟謂不足額為27,013
    元，亦見不法。
  (二)原裁定不法不當理由：
  (1)法院發交兩造者均為「分配表」，而嗣後更正亦稱「更正分
    配表」，筆錄亦記載分配表，此為公文書，何得稱係「內部
    」製造計算書？如係「內部」計算書，豈可送達於二造，並
    謂將據此分配，依此處分分配，無論是否計算書，依強制執
    行法第12條規定，當事人均得聲請及聲明異議，豈有僅依債
    權人聲請更正，而謂係計算書，執行法院得逕行更正，不容
    抗告人異議即予執行之理？況此「分配表」已發交抗告人，
    謂將依「分配表」分配，更應由抗告人發表意見，不容即予
    更改執行。
  (2)法院處分行為所製作「分配表」如係計算書，而誤為分配表
    ，亦應適用民事訴訟法第232條判決更正規定予以更正，何
    得不依更正程序，逕稱係計算書，不容抗告人異議，且逕行
    將該案終結，另發債權憑證，由債權人聲請逕即強制執行。
  (3)強制執行法第31條係規定「如有多數債權人參與分配時，執
    行法院應作成分配表」而已，並無規定非有多數債權人不應
    製造分配表。本件僅一債權人，而製造分配表，自係強制執
    行法之分配表，自應依分配程序處理。原審以強制執行法規
    定之法定「分配表」逕認係非法定「計算書」顯然不法。
  (三)原審法院就債權人前揭執行事件相對人不足受償27,013元，
    准予於原審法院100年度司執字第2731號強制執行事件強制
    執行，顯有違法，
二、按當事人或利害關係人，對於執行法院強制執行之命令，或
    對於執行法官、書記官、執達員實施強制執行之方法，強制
    執行時應遵守之程序，或其他侵害利益之情事，得於強制執
    行程序終結前，為聲請或聲明異議，強制執行法第12條第1
    項定有明文，故前揭聲明異議，係於執行程序中向將來排除
    違法執行處分之手段，並非於執行程序終結後溯及排除違法
    執行之效果，故須於執行程序開始後，終結前為之。次按，
    因強制執行所得之金額，如有多數債權人參與分配，執行法
    院應作成分配表，為強制執行法第31條所明定。準此，執行
    法院必於強制執行而有所得，且有多數債權人「參與分配」
    時，始應作成分配表為分配。如無多數之債權人參與分配，
    縱執行法院誤作成「分配表」，亦非此之所謂「分配」，本
    不適用分配之程序。於債權人對該「分配表」所載之債權或
    分配金額不同意，向執行法院聲明異議時，執行法院仍應依
    強制執行法第12條所定之程序處理，要無依同法第39條至第
    41條所定就分配表異議程序處理之餘地，此有最高法院94年
    度台抗字第370號裁判意旨可資參照。
三、經查：
  (一)原審法院99年度司酉字第63373號強制執行事件僅有相對人
    一人為執行債權人，並無其他債權人參與分配，依首揭說明
    ，依法並無作成分配表之必要，故原審法院於該事件所製作
    之計算書，不論名稱是否記載「分配表」，均無強制執行法
    第二章第一節參與分配規定之適用，惟當事人就執行法院計
    算書之內容，仍得依強制執行法第12條第1項規定，於強制
    執行程序終結前，聲明異議。
  (二)原審法院99年度司執字第63373號強制執行事件，原審法院
    於99年12月21日製作計算書，經相對人於強制執行程序終結
    前之99年12月27日，對該計算書利息計算金額聲明異議，並
    追加訴訟費用之強制執行，經原審法院認定其聲明異議有理
    由，於100年1月4日更正計算書內容，並於同日核發債權憑
    證，故於當日該強制執行事件之強制執行程序應已終結。本
    院認：(1)相對人於強制執行程序終結前，對於原審法院99年
    12月21日之計算書聲明異議，並無違反強制執行法第12條第
    1項之聲明異議期間。(2)前揭強制執行程序既於100年1月4日
    終結，抗告人於本件100年度司執字第2731號強制執行事件
    ，對於前揭已終結之前揭強制執行事件之執行程序提出聲明
    異議，顯非合法，自不應准許。(3)抗告人於本件強制執行事
    件若對執行名義債權金額有何計算上之爭執，雖得另具體陳
    明爭執事由向執行法院聲明異議或另循訴訟途徑處理，然不
    得就已終結之前揭執行程序聲明異議。
  (三)綜上所述，本件抗告人於本件強制執行事件，就原審法院99
    年度司酉字第63373號強制執行事件之強制執行程序聲明異
    議，係屬強制執行程序終結後之聲明異議，於法不合，不應
    准許。原裁定駁回抗告人之聲明異議，理由雖有不同，結論
    並無不當，抗告意旨指摘原裁定不當，求予廢棄，為無理由
    ，應予駁回。
四、據上論結，本件抗告為無理由。依強制執行法第30條之1，
    民事訴訟法第495條之1第1項、第449條第2項、第95條、第
    78條，裁定如主文。
中    華    民    國   100    年    7     月    29    日
                民事第七庭    審判長法  官  饒鴻鵬
                                    法  官  張瑞蘭
                                    法  官  陳毓秀
以上正本係照原本作成。
不得再抗告。
                                    書記官  高勳楠
中    華    民    國   100    年    8     月    1     日
                                                      Ｓ